臺灣桃園地方法院刑事判決　　　　　　　　　　　　九十三年度交易字第一八三號
　　公　訴　人　臺灣桃園地方法院檢察署檢察官
　　被　　　告　甲○○　男　二.
右列被告因過失致死案件，經檢察官提起公訴（九十三年度偵字第九二九四號），經
本院裁定依簡式審判程序，判決如左︰
    主  文
甲○○服用酒類，不能安全駕駛動力交通工具而駕駛，處有期徒刑貳月。又因過失致
人於死，處有期徒刑捌月。應執行有期徒刑玖月。
    事  實
一、甲○○犯罪無前科紀錄，明知服用酒類後其吐氣所含酒精成份超過每公升○．二
    五毫克以上者，即為酒力所困，辨識力、注意力、反應力均不如常，不得駕車。
    於民國九十二年九月三日下午二、三時許，在桃園縣楊梅鎮富岡公司內與老闆飲
    酒、聊天，飲至同日下午四時結束，甲○○即待在公司休息，休息至同日下午五
    時許，知悉自己服用酒類後雖經休息，尚未恢復，仍不能安全駕駛動力交通工具
    ，猶自公司騎駛車牌號碼ＦＪ八─一八一號重型機車離開前往楊梅鎮○○里○○
    路九九號杜奇璇住處，更自杜奇璇住處騎駛車牌號碼ＦＪ八─一八一號重型機車
    超載杜奇旋與謝明諭二人在杜奇璇住處附近兜風，而於當日下午五時二十分許，
    車沿楊梅鎮○○里○○路由楊梅往富岡方向行近民富路三段與新富八街口時，甲
    ○○本應注意車前狀況，以隨時採取必要之安全措施，且應遵守該路段之行車速
    限時速四十公里，而依當時天候晴、日間自然光、路面乾燥、無缺陷、無障礙物
    、視距良好等情形，並無不能注意之情形，甲○○因飲酒致注意力、判斷力、操
    控車輛之能力均劣於平時未飲酒時之狀況，竟疏於注意車前狀況，且雙手放開把
    手，以時速八十公里之車速超速前駛，迨發現前方橫越車道之彭漢明時，雖趕緊
    煞車，仍因煞停不及而衝撞彭漢明，彭漢明乃因而往前彈倒在地，致頭部受重擊
    而受有頭部外傷合併腦挫傷、顱內出血之傷害，甲○○、杜奇璇、謝明諭三人亦
    因騎駛之機車滑倒而均倒地，甲○○受有頭部外傷合併腦挫傷、右側硬腦膜下血
    腫及蜘蛛網下腔出血、臉部多處挫傷及撕裂等傷害，杜奇璇受有頭部、左手、左
    腳擦傷之傷害，謝明諭受有臉部、手部、腳擦傷之傷害（杜奇璇、謝明諭未提出
    告訴），適黃正榮駕駛自用小貨車沿民富路由楊梅往富岡方向自後駛至目賭上情
    ，立即撥打電話通知救護車及報警到場處理，彭漢明雖經送醫急救，仍因傷重而
    於當日晚間九時二十五分許不治死亡，而受傷之甲○○亦經送醫並抽血檢測酒精
    濃度，檢測得其血液中酒精濃度達一五二ＭＧ／ＤＬ（經換算呼氣酒精濃值○．
    七六ＭＧ／Ｌ），因而查悉甲○○酒後駕車上情。
二、案經彭漢明之妻乙○○○訴由桃園縣警察局楊梅分局報請臺灣桃園地方法院檢察
    署檢察官偵查起訴。
    理  由
一、按刑事訴訟法業已修正而於九十二年二月六日經總統公布，同年九月一日起施行
    。修正後刑事訴訟法增訂第二百七十三條之一第一項規定除被告所犯為死刑、無
    期徒刑、最輕本刑為三年以上有期徒刑之罪、或高等法院管轄第一審案件者外，
    於審判期日前之程序進行中，被告先就被訴事實為有罪之陳述時，審判長得告知
    被告簡式審判程序之旨，並聽取當事人、代理人、辯護人及輔佐人之意見後，裁
    定進行簡式審判程序。經查，本件被告甲○○被訴過失致死等案，非前開不得進
    行簡式審判程序之案件，經被告於本院審理時就被訴事實為有罪之陳述，且經本
    院告知被告簡式審判程序之旨，聽取被告之意見後，爰依右開刑事訴訟法第二百
    七十三條之一第一項之規定裁定改依簡式審判程序審判之，合先敘明。
二、訊據被告甲○○對於右揭犯罪事實坦承不諱，而被告於前述時、地發生車禍受傷
    經送醫救治並抽血檢測酒精濃度，檢測得其血液中酒精濃度達一五二ＭＧ／ＤＬ
    （經換算呼氣酒精濃值○．七六ＭＧ／Ｌ）之情，有怡仁綜合醫院生化檢驗報告
    單影本一紙在卷可稽；又被告於前開時、地騎駛車牌號碼ＦＪ八─一八一號重型
    機車超載證人杜奇璇、謝明諭且雙手放開把手，超速前駛，衝撞前方橫越馬路之
    行人彭漢明，使其受撞後彈至前方路面，而受有頭部外傷合併腦挫傷、顱內出血
    之重大傷害，被告及機車上乘客即證人杜奇璇、謝明諭亦因機車滑倒而均倒地受
    傷等情，亦經目擊證人黃正榮及機車乘客杜奇璇、謝明諭於九十二年九月三日警
    訊時證述明確，並有道路交通事故現場圖、道路交通事故調查報告表（一）、（
    二）一份、現埸及車損照片八張、甲○○之怡仁綜合醫院受傷診斷證明書在卷可
    稽。被害人彭漢明因本件車禍受有頭部外傷、腦挫傷併顱內出血之重大傷害，於
    督同檢驗員到場相驗屬實，並製有勘（相）驗筆錄、相驗屍體證明書及驗斷書各
    乙份、相驗照片十二紙份附卷可資佐證。按汽車駕駛人飲酒後吐氣所含酒精成份
    超過每公升０．二五毫克以上者，不得駕車；又按汽車之行車速度，依標誌或標
    線之規定，又汽車行駛時，駕駛人應注意車前狀況，並隨時採取必要之安全措施
    ，分別為道路交通安全規則第一百十四條第二款、第九十三條第一項、第九十四
    條第三項所明文規定，被告考領有重型機車駕駛執照，應對前開規定知之甚稔，
    並有遵守之義務，而本件肇事當時天候晴、日間自然光、路面乾燥、無障礙物、
    視距良好，有道路交通事故調查報告表（一）及現場照片在卷可參，足見被告肇
    事當時並無不能注意之情事存在，如前所述，被告於前述時、地發生車禍受傷經
    經換算呼氣酒精濃值○．七六ＭＧ／Ｌ，不僅超過道路交通安全規則第一百十四
    條第二款所規定汽車駕駛人飲酒後其吐氣所含酒精成分超過每公升○．二五毫克
    ，不得駕駛車輛之上限，且酒精對中樞神經系統具有麻醉作用，對人體之影響固
    因人而異，然多與血液中之酒精濃度成正比，通常情形，血液中之酒精濃度在每
    公升一千毫克（即呼氣酒精濃度每公升○．五毫克）時，雖在外觀上無法辨識，
    但檢查眼睛機能，對反應時間均有降低之事實，對一般人而言，血液中酒精濃度
    增加至每公升一千至一千五百毫克（即呼氣酒精濃度約每公升○．五至○．七五
    毫克）顯示快感狀態、話多、臉色紅潤，每公升一千五百至二千五百毫克（呼氣
    酒精濃度每公升○．七五至一．二五毫克）時，呈興奮、走路不穩、咬字不清、
    稍有痲痹現象，迄每公升二千五百至三千五百毫克（呼氣酒精濃度每公升一．二
    五至一．七五毫克）時，始出現步行困難，不舒服感、言語不清、意識不明等情
    狀，是以汽車駕駛人駕車所須之反應速度及操控機械能力之最低標準而言，一般
    人飲酒後其吐氣所含酒精成分超過每公升○．七五毫克以上，即呈興奮、走路不
    穩、咬字不清、稍有痲痹現象，可確認無法安全駕駛，被告於前述車禍發生時其
    血液中酒精濃度達一五二ＭＧ／ＤＬ（經換算呼氣酒精濃值○．七六ＭＧ／Ｌ）
    ，其係於有醉意之情形下，而於行經楊梅往富岡方向行近民富路三段與新富八街
    口時，雙手放開把手，以時速八十公里之車速超速前駛，迨發現前方橫越車道之
    被害人彭漢明時，雖趕緊煞車，仍因煞停不及而衝撞被害人彭漢明，可見被告因
    飲酒所引起之生理作用確已達無法正常辨識車前狀況及操控汽車機械，而不能安
    全駕駛之狀態至明，被告就本件車禍之發生有過失，又被告騎機車撞擊被害人彭
    漢明，被害人彭漢明往前彈倒地上致頭部受重擊不治死亡，已如前述，被告之過
    失行為與被害人彭漢明之死亡結果間顯具有相當因果關係。是本案事證明確，被
    告犯行已堪認定，應予依法論科。
三、核被告因過失行為致被害人彭漢明發生死亡結果，所為係犯刑法第二百七十六條
    第一項之過失致死罪；其酒醉駕車，所為係犯同法第一百八十五條之三之服用酒
    類，不能安全駕駛動力交通工具而駕駛罪。其所犯過失致死、酒醉不能安全駕駛
    二罪，一為過失犯，一為故意犯，構成要件不同，行為亦互異，應予分論併罰。
    又被告酒醉駕車因而致被害人彭漢明死亡，所犯過失致死罪部分應依道路交通管
    理處罰條例第八十六條第一項規定加重其刑。爰審酌被告無前科紀錄（有台灣桃
    園地方法院檢察署刑案資料查註記表、臺灣高等法院被告全國前案紀錄表一份存
    ），素行尚佳，惟歷年來因交通事故導致之重大死傷，造成無數家庭破碎，親人
    流離，儼然為社會亟待解決之重要問題，相關主管機關亦投入莫大成本於交通安
    全增進與改善之工作，並一再於媒體、報章上諄諄勸導駕駛人務必注意行車安全
    ，避免危害本身及貽禍他人，其中就酒後駕車之規勸及取締之工作，更是不遺餘
    力，被告對此竟均視而未見，明知其當時飲酒後血液中酒精濃度達一五二ＭＧ／
    ＤＬ（經換算呼氣酒精濃值○．七六ＭＧ／Ｌ），竟仍騎駛車牌號碼ＦＪ八─一
    八一號重型機車，超載證人杜奇璇、謝明諭兜風超速，且將雙手放開把手，在路
    上極不安全駕駛而肇事，並致被害人彭漢明因之受有上述傷害而不治死亡，已損
    及被害人彭漢明之權益，過失之情節極其重大、迄未與被害人家屬達成和解，僅
    賠付被害人家屬強制責任險一百四十萬元（已據被害人彭漢明之子即證人彭榮勝
    到庭陳述在卷）及犯後態度等一切情狀，量處如主文所示之刑，並依法定其應執
    行之刑。
據上論斷，應依刑事訴訟法第二百七十三條之一第一項、第二百九十九條第一項前段
，道路交通管理處罰條例第八十六條第一項，刑法第一百八十五條之三、第二百七十
六條第一項、第五十一條第五款，罰金罰鍰提高標準條例第一條前段，判決如主文。
本案經檢察官魏雯祈到庭執行職務。
中　　　華　　　民　　　國　　九十三　　年　　　九　　　月　　二十二　　日
                                    臺灣桃園地方法院交通法庭
                                        法  官  林  婷  立
右正本證明與原本無異。
如不服本判決，應於判決送達後十日內向本院提出上訴狀 (應附繕本)，上訴於臺灣
高等法院。
                                        書記官  楊  鳳  滿
中　　　華　　　民　　　國　　九十三　　年　　　九　　　月　　二十三　　日
附論罪科刑依據之法條：
刑法第一百八十五條之三
服用毒品、麻醉藥品、酒類或其他相類之物，不能安全駕駛動力交通工具而駕駛者，
處一年以下有期徒刑、拘役或三萬元以下罰金。
刑法第二百七十六條第一項
因過失致人於死者，處二年以下有期徒刑、拘役或二千元（現已提高十倍為二萬元）
以下罰金。
